臺灣臺中地方法院行政訴訟判決
110年度交字第21號
原      告  吳榮吉  
被      告  臺中市交通事件裁決處
                      設臺中市○○區○○○路00號
代  表  人  黃士哲    住同上
訴訟代理人  黃曉妍律師
上列當事人間交通裁決事件，原告不服被告民國109 年12月10日
中市裁字第68-ZBB847881號裁決書，提起行政訴訟，本院判決如
下：
    主  文
原告之訴駁回。
訴訟費用新臺幣參佰元由原告負擔。
    事實及理由
一、程序事項：按行政訴訟法第237 條之7 規定，交通裁決事件
    之裁判，得不經言詞辯論為之。本件屬交通裁決事件，依兩
    造所述各節及卷內資料其事證已臻明確，本院認無經言詞辯
    論之必要，爰不經言詞辯論而為判決。
二、事實概要：原告所有號牌8155-VN 號自用小客車（下稱系爭
    車輛）於民國109 年10月10日7 時43分許，行經國道1 號北
    向141.8 公里處，因「行駛高速公路未依規定變換車道（變
    換車道未依規定全程使用方向燈) 」之違規行為，遭民眾於
    109 年10月12日檢具事證檢舉，經內政部警政署國道公路警
    察局第二公路警察大隊（下稱舉發機關）員警認定該車輛違
    反道路交通管理處罰條例第33條第1 項第4 款規定，遂對車
    主即原告掣開第ZBB000000 號舉發違反道路交通管理事件通
    知單。原告未於到案期限檢具事證及應歸責人相關資料，向
    被告告知應歸責人，被告即依道路交通管理處罰條例第85條
    第4 項規定，推定原告有過失，並依道路交通管理處罰條例
    第85條第1 項後段「仍依本條例各該違反條款規定處罰」之
    規定，續於109 年12月10日以中市裁字第68-ZBB847881號裁
    決書（下稱原處分），依道路交通管理處罰條例第33條第1
    項第4 款、第63條第1 項第1 款及「違反道路交通管理事件
    統一裁罰基準表」之規定，按期限內到案之基準，裁處原告
    第1 階段罰鍰新臺幣（下同）3,000 元並記違規點數1 點。
三、原告主張略以：
  ㈠行車紀錄器不符合中央標準局的標準。行車紀錄器不足以證
    明無全程使用方向燈，方向燈亮3 次足以變換至中線車道。
  ㈡原告對勘驗筆錄表示意見：本人行駛於國道一號北向142.2
    公里路段中線車道由07：43：53至07：44：42時超越檢舉人
    車輛，期間有49秒時間，按時速110 公里，1 分鐘行駛距離
    1.83公里，1 分等於60秒，應已行駛1.494 公里，這樣距離
    才完成超車? 勘驗筆錄提到變換車道一半即關閉方向燈，變
    換車道一半指多少距離? 之後繼續變換車道完成，這期間多
    少時間? 勘驗筆錄未記載。而何謂全程變換車道? 未指明左
    輪壓線? 過線? 車道變換完成指的是左輪過線即算? 或須行
    駛至車道中間等語，並聲明：原處分撤銷，訴訟費用由被告
    負擔。
四、被告答辯則以：
  ㈠本件應適用之法律依據為道路交通管理處罰條例第33條第1
    項第4 款、第63條第1 項第1 款、第7 條之1 、第85條第1
    項及第4 項、高速公路及快速公路交通管制規則第11條、第
    6 條第1 項、道路交通標誌標線號誌設置規則第182 條第1
    項及第2 項、道路交通安全規則第109 條第2 項第2 款等規
    定。
  ㈡案經轉據舉發機關109 年11月16日國道警二交字第00000000
    86號函復說明略以：「有關國道警交字第ZBB000000 號違規
    單部分，案經審視檢舉人提供影像，旨揭車輛於違規時地，
    由內側車道（在原車道開啟方向燈閃爍3 次後即關閉) 變換
    至中線車道，未依規定全程使用方向燈屬實。…」。
  ㈢次查舉發機關檢附之採證光碟，確認檢舉民眾行車紀錄器畫
    面時間2020/10/10 07 ：43：49時檢舉民眾車輛（下稱該車
    ) 行駛於國道一號北向142.2 公里路段之中線車道，07：43
    ：53時至07：44：42時號牌8155-VN 號小客車（下稱系爭車
    輛) 沿著內側車道超越該車，並顯示右側方向燈，向中線車
    道變換車道，變換到一半即關閉方向燈，之後繼續變換車道
    完成，並開始煞車減速等情。
  ㈣原告主張被告認不足採。蓋因：「道安規則」第109 條第2 
    項第2 款規定：「汽車駕駛人，應依下列規定使用方向燈：
    …二、左（右）轉彎時，應先顯示車輛前後之左（右）邊方
    向燈光；變換車道時，應先顯示欲變換車道方向之燈光，並
    應顯示至完成轉彎或變換車道之行為。…」。從上揭資料顯
    示，系爭車輛由內側車道變換車道至中線車道，一開始顯示
    右側方向燈，變換車道到一半即關閉方向燈，違反「道安規
    則」第109 條第2 項第2 款所定義務，違反「管制規則」第
    11條規定，依前揭說明，自應以「道交條例」第33條第1 項
    第4 款「行駛高速公路未依規定變換車道」處罰。又民眾檢
    具違規證據資料，如為行車紀錄器所呈現之影像，內容已明
    白可辨認違規人之車型外觀、車牌及行車態樣，警察機關依
    此證據資料對違規人予以裁罰，即無違證據法則可言。況檢
    舉民眾車輛與系爭車輛係偶然相逢，而系爭車輛上開未依規
    定使用方向燈之違規，又屬瞬間之偶發事件，且對檢舉人而
    言，上開違規情節非其可事先預料，亦可排除蓄意造假之可
    能。是原告主張該檢舉影片所使用錄影之儀器並非國家設置
    之科學儀器，也未經第三方公證機關認證許可之機器做為違
    規取締之用，亦未有儀器檢驗合格之證明文書，錄影之取證
    顯然違反法定程序，警察機關未經查證該影像真偽為由，否
    認檢舉人所提供行車紀錄器影像內容等項，無非乃屬其個人
    之法律認知，即非有據，被告據以裁處並無違誤等語，並聲
    明：原告之訴駁回，訴訟費用由原告負擔。
五、本院之判斷：
  ㈠按「（第1項）汽車行駛於高速公路、快速公路或設站管制
    之道路，不遵使用限制、禁止、行車管制及管理事項之管制
    規則而有下列行為者，處汽車駕駛人新臺幣3 千元以上6 千
    元以下罰鍰：四、未依規定變換車道。（第6 項）第1 項之
    管制規則，由交通部會同內政部定之。」、「汽車駕駛人有
    下列各款所列條款之一者，除依原條款處罰鍰外，並予記點
    ：一、有第33條第1項……者，各記違規點數1點。」道路交
    通管理處罰條例第33條第1項第4款、第6項及第63條第1項第
    1款分別定有明文。又交通部會同內政部依同條例第33條第6
    項規定授權訂定之高速公路及快速公路交通管制規則第11條
    規定：「汽車在行駛途中，變換車道或超越前車時，應依標
    誌、標線、號誌指示，並不得有下列情形：一、驟然或任意
    變換車道。二、未依規定使用方向燈。三、未保持安全距離
    及間隔。四、駛離主線車道未依序排隊，插入正在連貫駛出
    主線之汽車中間。」是汽車行駛於高、快速公路欲變換車道
    時，自應遵循上開管制規則之規範，不得驟然或任意為之，
    且應先顯示方向燈告知其他用路人，並保持安全距離及間隔
    ，方得超越或變換車道，如有違反，即屬未依規定變換車道
    ，而該當道路交通管理處罰條例第33條第1項第4款所定之處
    罰要件。至於依違反道路交通管理事件統一裁罰基準表之規
    定，小型車行駛高、快速公路未依規定變換車道，期限內繳
    納或到案聽候裁決者，統一裁罰基準為3,000元。
  ㈡查本件如事實概要所述之情事，有舉發機關第ZBB000000 號
    舉發違反道路交通管理事件通知單、舉發機關109 年11月16
    日國道警二交字第0000000086號函、檢舉民眾行車紀錄器擷
    圖、原處分、送達證書、違規資料查詢、汽車車籍查詢、採
    證光碟等資料附卷可稽（見本院卷第53、61-64 、67-75 頁
    ），堪信為真實。
  ㈢經本院勘驗調查舉發機關提供之採證光碟，製成勘驗筆錄附
    卷為證（見本院卷第81頁），勘驗結果為：檢舉民眾行車紀
    錄器畫面時間2020/10/10 07 ：43：49時檢舉民眾車輛（下
    稱該車) 行駛於國道一號北向142.2 公里路段之中線車道，
    07：43：53時至07：44：42時號牌8155-VN 號小客車（下稱
    系爭車輛) 沿著內側車道超越該車，並顯示右側方向燈，向
    中線車道變換車道，變換到一半即關閉方向燈，之後繼續變
    換車道完成，並開始煞車減速。依上開勘驗結果可知，原告
    所有系爭車輛（車牌號碼為0000-00 號），於109 年10月10
    日7 時43分許，行駛於國道1 號北向141.8 公里處內側車道
    ，顯示右側方向燈由變換至中線車道，變換到一半時，即關
    閉右側方向燈，並繼續完成變換至中線車道等情甚明，洵足
    認定。按「行車遇有轉向、減速暫停、讓車、倒車、變換車
    道等情況時所用之燈光及駕駛人之手勢，應依下列規定：二
    、左轉彎時，應先顯示車輛前後之左邊方向燈光，或由駕駛
    人表示左臂平伸，手掌向下之手勢。六、變換車道時，應先
    顯示欲變換車道方向之燈光或手勢。」、「汽車駕駛人，應
    依下列規定使用方向燈：二、左（右）轉彎時，應先顯示車
    輛前後之左（右）邊方向燈光；變換車道時，應先顯示欲變
    換車道方向之燈光，並應顯示至完成轉彎或變換車道之行為
    。」道路交通安全規則第91條第1 項第2 款、同條第6 款、
    第109 條第2 項第2 款分別定有明文。由上開規定可知，汽
    車行駛變換車道時，應先顯示欲變換車道方向之燈光，並應
    顯示至「完成」轉彎或變換車道之行為。依此，所謂「變換
    車道之行為完成」，係指汽車車身已完全進入欲變換之車道
    內而言；如駕駛人僅於變換車道時開啟方向燈，未於車身完
    整進入左、右側車道前持續顯示燈號作動或變換燈號，自應
    認與上揭規定未符。而系爭車輛由內側車道變換至中線車道
    並未全程使用右側方向燈之行為，違反高速公路及快速公路
    交通管制規則第11條第2 款規定，該當道路交通管理處罰條
    例第33條第1 項第4 款「行駛高速公路未依規定變換車道」
    之違規。
　㈣至於原告主張行車紀錄器不符合中央標準局的標準云云。然
    按「對於違反本條例之行為者，民眾得敘明違規事實或檢具
    違規證據資料，向公路主管或警察機關檢舉，經查證屬實者
    ，應即舉發。但行為終了日起逾7 日之檢舉，不予舉發。」
    道路交通管理處罰條例第7 條之1 定有明文。又依違反道路
    交通管理事件統一裁罰基準及處理細則第20條：「（第1 項
    ）違反本條例之行為，自行為終了日起未逾7 日者，民眾得
    以言詞或其他方式，向公路主管或警察機關敘明下列事項，
    檢舉違反道路交通管理事件：一、檢舉人姓名、國民身分證
    統一編號、住址及電話號碼或其他連絡方法。二、違規行為
    發生地點、日期、時間及違規事實內容。三、違規車輛牌照
    號碼、車型或足以辨識車輛之特徵。但檢舉對象為未懸掛號
    牌之車輛、行人或道路障礙者，得提供違規人姓名或商號名
    稱、住址等。（第2 項）前項檢舉，如有違規證據資料，並
    請檢具。」、第22條：「（第1 項）公路主管或警察機關機
    關處理民眾檢舉違反道路交通管理事件，應派員查證，經查
    證屬實者，應予舉發，並將處理情形回復檢舉人。（第2 項
    ）前項檢舉違規證據係以科學儀器取得，足資認定違規事實
    者，得逕行舉發之。（第3 項）公路主管或警察機關為查證
    民眾檢舉違反道路交通管理事件，必要時得通知檢舉人或被
    檢舉人到場說明。」之規定，已明文允許民眾得以「言詞」
    或「其他方式」提出檢舉，自包括提供以科學儀器如行車紀
    錄器取得之影像資料作為檢舉方式，而提供之行車紀錄器影
    像內容已明白可辨認違規人之車型外觀、車牌及行車態樣，
    足供警察機關進行查證，即符合上揭檢舉規定。況經本院調
    查勘驗結果，檢舉民眾行車紀錄器畫面並無遭變造、偽造之
    虞，其畫面自然連續不中斷，路面車道線與系爭車輛變換車
    道之行為均清晰可辨，且本件原告違規行為之事實，係由檢
    舉民眾於109 年10月12日提供科學儀器取得之錄影證據向舉
    發機關提出檢舉，經舉發機關查證屬實予以舉發等情，有舉
    發機關109 年11月16日國道警二交字第0000000086號函（見
    本院卷第61頁至62頁）在卷可稽。又檢舉民眾車輛與系爭車
    輛係偶然相逢，而系爭車輛上開違規，又屬瞬間之偶發事件
    ，且對檢舉人而言，上開違規情節非其可事先預料，亦可排
    除蓄意造假之可能。
六、本件事證已臻明確，兩造其餘主張及陳述，經核於判決結果
    不生影響，爰不逐一論列，附此敘明。
七、本件第一審裁判費為300 元，應由原告負擔，爰確定第一審
    訴訟費用額如主文第2 項所示。
據上論結，本件原告之訴為無理由，依行政訴訟法第237 條之7
、第98條第1 項前段、第237 條之8 第1 項，判決如主文。
中　　華　　民　　國　　110 　年　　10　　月　　28　　日
　　　　　　　　　行政訴訟庭　法　官　楊萬益
以上正本證明與原本無異。
如不服本判決，應於判決送達後20日內，向本院提出上訴狀，其
未表明上訴理由者，應於提出上訴後20日內向本院補提理由書（
均須按他造人數附繕本）。上訴理由應表明關於原判決所違背之
法令及其具體內容，或依訴訟資料可認為原判決有違背法令之具
體事實。
中　　華　　民　　國　　110 　年　　10　　月　　29　　日
　　　　　　　　　　　　　　　書記官　簡芳敏